【裁判字號】    89,交上易,157
【裁判日期】    890524
【裁判案由】    過失傷害
【裁判全文】
臺灣高等法院刑事判決                  八十九年度交上易字第一五七號
    上  訴  人  臺灣臺北地方法院檢察署檢察官
    被      告  甲○○
右上訴人因被告過失傷害案件，不服臺灣台北地方法院八十八年度交易字第一０一號
，中華民國八十九年一月三十一日第一審判決（起訴案號：臺灣台北地方法院檢察署
八十八年度偵字第二四八五號），提起上訴，本院判決如左：
    主  文
原判決撤銷。
甲○○從事業務之人，因業務上之過失傷害人，處拘役貳拾日，如易科罰金以佰元
折算壹日。
    事  實
一、甲○○以駕駛營業小客車為業，係從事駕駛業務之人，於民國八十七年九月二十
    四日十二時許，駕駛車牌ＭＲ－三八三計程車，沿台北市○○路，由東往西行駛
    ，行經濟南路與建國南路交岔路口，應注意車前狀況，並隨時採取必要之安全措
    施，且依當時又無不能注意之情事，竟疏未注意，貿然快速前進，適乙○○騎乘
    車牌ＧＤＪ－七六八機車沿建國南路闖紅燈穿越該路口，為甲○○所駕之車前保
    險桿撞及乙○○之機車左後側，乙○○因而人車倒地，致右大腿骨骨幹骨折、左
    腳踝及左手肘擦傷。
二、案經乙○○訴由臺北市政府警察局大安分局報由臺灣台北地方法院檢察署檢察官
    偵查起訴。
    理  由
一、訊據被告甲○○固不否認於右揭時地駕駛車牌ＭＲ－三八三號計程車，與告訴人
    乙○○所騎ＧＤＪ－七六八號機車發生擦撞之事實，但矢口否認過失傷害犯行，
    並辯稱：伊行車方向為綠燈，是被害人闖紅燈才肇事，伊無過失。惟查：
    （一）右揭肇事事實，業據告訴人乙○○指訴綦詳，並有道路交通事故調查表，
          被害人因本件車禍受傷，復有驗傷診斷證明書在卷可稽。
    （二）證人鄭光宇於警訊中供述：約上述時間，我人站在建國南路南側行人穿越
          道，欲通過路口時，當時我人有看到建國南路南北向已轉換成紅燈，但有
          一重機車ＧＤＪ－七六八沿建國南路北向南慢車道行駛，我要讓機車通過
          後才通過馬路，但該機車左側車身與一營小客車ＭＲ－三八三沿濟南路東
          向西行駛之前保險桿撞及而肇事，但該重機車摔倒滑行致撞及我．．．．
          。（見偵卷第十二頁），雖於原審調查訊問時改稱當時與同事聊天未注意
          路口號誌，然此與其初供不合，且另一證人即於前開肇事路口擺攤販售檳
          榔之朱玉文供稱：其有目睹車禍，被告所駕駛計程車之濟南路方向為綠燈
          ，告訴人乙○○所騎乘機車方向之建國南路燈號為紅燈，車禍發生後，機
          車撇到路人（本院按此路人應係指證人鄭光宇），被撞到之路人站在斑馬
          線，倒下來之後該路人也在斑馬線，機車撞到路人後也倒在斑馬線（當日
          訊問筆錄參照），可知證人鄭光宇本來係因為紅燈站在紅磚道上等待燈號
          變換，待其行進方向之濟南路燈號已變為綠燈，其往前行走到斑馬線上，
          見告訴人乙○○騎乘機車自建國南路北往南闖紅燈前來，故要讓告訴人潘
          雅慧先行通過，未料告訴人乙○○為被告依綠燈行走撞及，故其方被告訴
          人所騎乘機車撞倒而倒於斑馬線上，是由證人鄭光宇上開於警訊中離案發
          時間較近之供述及目擊證人朱玉文之供述，本件車禍之所以發生主要因素
          應係告訴人闖紅燈所致。
    （三）惟按，交通號誌為指揮交通之一種手段，綠燈號誌表示駕駛人可前進行駛
          而已，駕駛人在行駛中仍需按道路交通規則第九十四條第三項規定注意車
          前狀況，並隨時採取必要安全措施，以避免危險之發生（參見最高法院二
          十四年上字第一六九六號判例）。依被告於檢察官偵查中供述：我車子保
          險桿右前側撞到對方機車引擎部位，被害人亦供述：我機車左後方被撞到
          。再依卷附道路交通事故調查報告表警繪現場圖，顯示告訴人遵行之慢車
          道位於路口西側，距路面邊線寬四．五公尺，被告車輛東往西停置路口，
          車頭距西側路面邊線四．二公尺，可知被告車輛快速進入路口，並已達告
          訴人遵行之慢車道，參酌證人鄭光宇上揭供述當時燈號剛轉換，其人站於
          人行穿越道，見有南向北機車，乃暫停欲讓機車先行通過。查證人鄭光宇
          既能發見被害人機車而駐足，被告理應能發見而煞停，而依當時情形天氣
          佳，視距線良好，路面乾燥無障礙，並無不能注意之情形，竟疏未注意，
          以致肇事，顯有過失，雖被害人騎機車闖紅燈嚴重違規，仍不能解免被告
          之過失責任。至本件經送台北市車輛行車事故鑑定委員會鑑定及台北市政
          府交通局覆議，雖認本件事故發生之原因為告訴人乙○○違反號誌管制闖
          紅燈所致，被告無任何違規情形，有各該鑑定意見書及覆議意見附卷可稽
          ，惟對於被害人闖紅燈之行為，被告是否全然無法注意，以避免車禍發生
          ，並未於鑑定及覆議意見書中提及，是上開鑑定，尚不能為被告有利之證
          明，又被告之過失，核與被害人身體受傷，有相當因果關係，被告犯行洵
          堪認定，應依法論科。
二、核被告所為，係犯刑法第二百八十四條第二項之罪。原審未為詳究，遽為無罪之
    諭知，尚有未洽，公訴人上訴指摘原判決不當，應認有理由，自應由本院將原判
    決撤銷。爰審酌被告犯罪動機、目的、手段、所生危害及犯後態度，過失程度較
    輕，迄未與被害人和解賠償損害等一切情狀，量處如主文所示之刑，並諭知易科
    罰金之折算標準。
據上論結，應依刑事訴訟法第三百六十九條第一項前段、第三百六十四條、第二百九
十九條第一項前段，刑法第二百八十四條第二項、第四十一條，罰金罰鍰提高標準條
例第一條前段、第二條，判決如主文。
本案經檢察官柯麗鈴到庭執行職務。
中    華    民    國    八十九    年        五      月      二十四      日
                            臺灣高等法院刑事第五庭
                                審判長法  官  曾  德  水
                                  法  官  林  立  華
                                      法  官  楊  貴  雄
右正本證明與原本無異。
不得上訴。
                                      書記官  王  敬  端
中    華    民    國    八十九    年        五      月      二十六      日
附錄：本案論罪科刑法條全文
刑法第二百八十四條第二項
從事業務之人，因業務之過失傷害人者，處一年以下有期徒刑、拘役或一千元以下罰
金。致重傷者，處三年以下有期徒刑、拘役或二千元以下罰金。


司法院資訊處製作；財團法人民間司法改革基金會備份。
